【裁判字號】    98,訴,1448
【裁判日期】    990105
【裁判案由】    違反臺灣地區與大陸地區人民關係條例等
【裁判全文】
臺灣高雄地方法院刑事判決              98年度訴字第1448號
公  訴  人  臺灣高雄地方法院檢察署檢察官
被      告  乙○○
上列被告因違反臺灣地區與大陸地區人民關係條例等案件，經檢
察官提起公訴（97年度偵字第20506 號），本院判決如下：
    主  文
乙○○公訴不受理。
    理  由
一、公訴意旨略以：
  (一)被告乙○○明知大陸地區人民未經主管機關許可，不得非法
    進入臺灣地區，亦明知大陸地區女子甲○○企圖入境臺灣地
    區打工，其與甲○○二人並無結婚之真意，竟為賺取約新臺
    幣（下同）5 萬元人頭費及得免費至大陸地區旅遊，而透由
    真實姓名年籍不詳之林姓男子之仲介，而與該林姓男子共同
    基於使大陸地區人民非法進入臺灣地區之犯意聯絡，及與該
    林姓男子、甲○○等共同基於行使使公務員登載不實文書之
    犯意聯絡，由被告乙○○於民國88年7 月21日，至大陸地區
    福建省福州市公證處，與甲○○辦理結婚登記，取得該公證
    處制發之（99）榕公證內民字第4771號結婚證明書後，被告
    乙○○先行返回臺灣地區，由乙○○於同年8 月18日向財團
    法人海峽交流基金會（以下稱海基會）辦理上開其與甲○○
    間結婚證明書之驗證，復於同年8 月25日，持上開與甲○○
    結婚之結婚證明書、海基會驗證證明等，前往高雄市政府警
    察局前鎮分局光華派出所（現已更名為一心路派出所），填
    寫願意擔保甲○○入境臺灣地區之「大陸地區人民進入臺灣
    地區保證書」，向員警辦理對保手續，使承辦員警為實質審
    查後，並於同日，由乙○○持與甲○○間之結婚證明書、海
    基會驗證證明等資料，先前往高雄市前鎮區戶政事務所辦理
    與甲○○之結婚登記，使不知情之公務員將被告乙○○與甲
    ○○結婚之不實事項登載在職務上製作之戶籍登記簿、戶口
    名簿上，足生損害於戶政機關對戶籍管理之正確性。再由被
    告乙○○於同日，以配偶來臺探親為由填寫「大陸地區人民
    進入臺灣地區旅行證申請書」，檢附前開向戶政機關申請之
    不實結婚登記文件，持向內政部警政署入出境管理局（以下
    稱境管局，現已改制為內政部入出國及移民署）行使以申請
    甲○○入境臺灣，經境管局承辦之公務員為實質審查後予以
    准許，使甲○○得於88年11月22日，初次由高雄小港國際機
    場非法進入臺灣地區。嗣甲○○於89年4 月14日自臺灣出境
    後，被告乙○○復承前開使大陸地區人民非法進入臺灣地區
    之犯意，及與甲○○又共同基於行使使公務員登載不實文書
    之概括犯意聯絡，由乙○○於89年12月27日，又以上述向境
    管局申請配偶來臺探親之方法，檢附前開向戶政機關申請之
    不實結婚登記文件持向境管局行使以申請甲○○入境臺灣，
    經境管局承辦之公務員為實質審查後予以准許，使甲○○得
    於90年3 月9 日再次由高雄小港國際機場非法進入臺灣地區
    。被告乙○○於甲○○第二次進入臺灣地區後，二人復承接
    前開使公務員登載不實之概括犯意，於90年5 月25日，向高
    雄市前鎮區戶政事務所申請辦理二人之離婚登記，使不知情
    之公務員將二人離婚之不實事項登載在職務上製作之戶籍登
    記簿、戶口名簿上，足生損害於戶政機關對戶政管理之正確
    性。
  (二)被告乙○○與甲○○離婚後，食髓知味而另興再次與大陸地
    區女子假結婚以賺取約5 萬元人頭費及得免費至大陸地區旅
    遊之不法利益之念頭，明知大陸地區女子林珠玉（另行通緝
    ）僅為入境臺灣地區打工，其與林珠玉亦無結婚之真意，經
    透由真實姓名年籍不詳之林姓女子與趙照榮（另行偵辦）之
    仲介，而再次與該林姓女子、趙照榮共同基於使大陸地區人
    民非法進入臺灣地區之犯意聯絡，及與該林姓女子、趙照榮
    、林珠玉共同基於行使使公務員登載不實文書之犯意聯絡，
    由被告乙○○於民國91年8 月16日，同至大陸地區福建省福
    州市公證處，與林珠玉辦理結婚登記，取得該公證處制發之
    （2002）榕公證內民字第6954號結婚證明書後，被告乙○○
    先行返回臺灣地區，旋於同年8 月28日向財團法人海峽交流
    基金會（以下稱海基會）辦理其與林珠玉結婚證明書之驗證
    ，被告乙○○並於同日，持上開其與林珠玉間之結婚證明書
    、海基會驗證證明等，前往高雄市政府警察局前鎮○○○○
    路派出所，填寫願意擔保林珠玉入境臺灣地區之「大陸地區
    人民進入臺灣地區保證書」，向員警辦理對保手續，使承辦
    員警為實質審查後，再於同日持前開與林珠玉之結婚證明書
    、海基會驗證證明等資料，前往高雄市前鎮區戶政事務所辦
    理結婚登記，使不知情之公務員將被告乙○○與林珠玉結婚
    之不實事項登載在職務上製作之戶籍登記簿、戶口名簿上，
    足生損害於戶政機關對戶籍管理之正確性。再由被告乙○○
    於同日，以配偶來臺探親為由填寫「大陸地區人民進入臺灣
    地區旅行證申請書」，檢附前開向戶政機關申請之不實結婚
    登記文件，持向境管局行使以申請林珠玉入境臺灣，經境管
    局承辦之公務員為實質審查後予以准許，使林珠玉得於91年
    10 月21 日，初次由高雄小港國際機場非法進入臺灣地區。
    林珠玉進入臺灣地區，數日後即離開被告乙○○，迄今下落
    不明，亦未自臺灣地區出境，而為內政部入出國及移民署察
    覺有異，經向被告乙○○訪查而悉上情。因認被告乙○○涉
    犯臺灣地區與大陸地區人民關係條例第15條第1 款、第79條
    第1 項非法使大陸地區人民進入臺灣地區罪嫌、刑法第216
    條、第214 條之行使使公務員登載不實文書罪嫌。
二、按被告死亡者，應諭知不受理之判決，並得不經言詞辯論為
    之，刑事訴訟法第303 條第5 款、第307 條，分別定有明文
    。經查，本案被告乙○○業於本院繫屬後之98年2 月10日死
    亡乙節，有其戶政資料查詢結果在卷可稽，揆諸前開說明，
    爰不經言詞辯論，逕為諭知不受理之判決。
三、被告甲○○被訴行使使公務員登載不實文書罪部分，由本院
    另行審結，併此敘明。
據上論斷，應依刑事訴訟法第303 條第5 款、第307 條，判決如
主文。
中    華    民    國    99    年    1    月     5     日
                  刑事第八庭  審判長法  官   王伯文
                                    法  官   蔣志宗
                                    法  官   謝宗翰
以上正本證明與原本無異。
如不服本判決應於收受送達後10日內向本院提出上訴書狀，並應
敘述具體理由；如未敘述上訴理由者，應於上訴期間屆滿後20日
內向本院補提理由書（均須按他造當事人之人數附繕本）「切勿
逕送上級法院」。
中    華    民    國    99    年    1     月    6     日
                                   書記官    李宗諺

司法院資訊處製作；財團法人民間司法改革基金會備份。
